---
title: "R Notebook"
auther: Ядонист Роман
output:
  html_document:
    df_print: paged
---

Загрузка данных

```{r echo=FALSE}
setwd('C:/Users/yadon/Skillbox/R/TrustUs_R/data')
library(tidyverse)
library(readxl)
df <- read_excel('total.xlsx')
```

Выведим описательные статистики для данных из СберИндекс

```{r}
summary(df$Индекс.БП)
summary(df$Индекс.ПА)
summary(df$Количество.ВТ)
```
Согласно описптельным статистикам видно, что:
1. индекс безналичных платежей в среднем по строне равен, чуть больше 50% (52%),
но в некоторых регеонах он возрастает до 70% и может упасть до 10%. Это значит, что
в некоторых регионах люди очень мало используют безналичный способ оплаты (возможно 
такой способ оплаты недоступен), а в некоторых очень активно, но в среднем по стране 
чуть больше половины людей производит оплату безналичным способом.
2. Индекс потребительской активности всреднем равен 65%, значит что потребители в 
среднем покупают товаров на 65% от самого активного дня в году (30 декабря), что думаю
неплохо. Также есть месеца когда индекс потребительской активности возрастает до 88%
и падает до 34%.
3. Что касается количества внутренних туристов, то среднее количество равно примерно 
минус 8%, знак минус говорит о том что в среднм количество туристов уменьшилось по сравнению
с предыдущим годом.

```{r}
df_for_graf <- df %>% group_by(Месяц) %>% summarise(Индекс.БП = round(mean(Индекс.БП), 1),
                                                    Индекс.ПА = round(mean(Индекс.ПА), 1),
                                                    Количество.ВТ = round(mean(Количество.ВТ), 1))

df_for_graf$Месяц <- factor(df_for_graf$Месяц, levels = c('январь', 'февраль', 'март', 'апрель', 'май', 'июнь', 
                                                          'июль', 'август', 'сентябрь', 'октябрь', 'ноябрь', 'декабрь'))

ggplot(data = df_for_graf, aes(x = Месяц, y = Индекс.БП)) + geom_line()
```


