---
title: "R Notebook"
auther: Ядонист Роман
output:
  html_document:
    df_print: paged
---

Загрузка данных

```{r echo=FALSE}
setwd('C:/Users/yadon/Skillbox/R/TrustUs_R/data')
library(tidyverse)
library(readxl)
df <- read_excel('total.xlsx')
```

Выведим описательные статистики для данных из СберИндекс

```{r}
summary(df$Индекс.БП)
summary(df$Индекс.ПА)
summary(df$Количество.ВТ)
```
Согласно описптельным статистикам видно, что:
1. индекс безналичных платежей в среднем по строне равен, чуть больше 50% (52%),
но в некоторых регеонах он возрастает до 70% и может упасть до 10%. Это значит, что
в некоторых регионах люди очень мало используют безналичный способ оплаты (возможно 
такой способ оплаты недоступен), а в некоторых очень активно, но в среднем по стране 
чуть больше половины людей производит оплату безналичным способом.
2. Индекс потребительской активности всреднем равен 65%, значит что потребители в 
среднем покупают товаров на 65% от самого активного дня в году (30 декабря), что думаю
неплохо. Также есть месеца когда индекс потребительской активности возрастает до 88%
и падает до 34%.
3. Что касается количества внутренних туристов, то среднее количество равно примерно 
минус 8%, знак минус говорит о том что в среднм количество туристов уменьшилось по сравнению
с предыдущим годом.

Построим графики для показателей СберИндекс в среднем по России, по месяцам.
Для этого создадим дополнительный датафрейм с данными по месяцам в среднем по России.

```{r echo=FALSE}
df_for_graf <- df %>% group_by(Месяц) %>% summarise(Индекс.БП = round(mean(Индекс.БП), 1),
                                                    Индекс.ПА = round(mean(Индекс.ПА), 1),
                                                    Количество.ВТ = round(mean(Количество.ВТ), 1))

df_for_graf$Месяц <- factor(df_for_graf$Месяц, levels = c('январь', 'февраль', 'март', 'апрель', 'май', 'июнь', 
                                                          'июль', 'август', 'сентябрь', 'октябрь', 'ноябрь', 'декабрь'))

ggplot(data = df_for_graf, aes(x = Месяц, y = Индекс.БП)) + 
  geom_col(fill = 'skyblue',
           col = 'black') +
  ylim(0, 100)
  theme_bw() +
  labs(title = 'График доли безналичных платежей',
       x = 'Месяц',
       y = 'Доля безналичных платежей (%)')
ggplot(data = df_for_graf, aes(x = Месяц, y = Индекс.ПА)) + 
  geom_col(fill = 'skyblue',
           col = 'black') +
  ylim(0, 100) +
  theme_bw() +
  labs(title = 'График покупательской активности',
       x = 'Месяц',
       y = 'Покупательская активность (%)')
ggplot(data = df_for_graf, aes(x = Месяц, y = Количество.ВТ)) + 
  geom_col(fill = 'skyblue',
           col = 'black') +
  ylim(-50, 50) +
  theme_bw() +
  labs(title = 'График внутрених туристов',
       x = 'Месяц',
       y = 'Текучусть внутрених туристов')
```
1. График доли безналичных платежей в среднем по России показывает, что люди каждый 
месяц оплачивают безналичным способом чуть больше половины всех покупок.
2. График покупательской способности показывает, что у людей покупательская активность 
падает в апреле и мая. Наилучшие месяцы по пукапательской активности это начиная с июля и 
почти до конца года.
3. Что касается графика движения внутрених туристов, то очень сильно просел этот показатель 
в апреле и мая по сравнению с предыдущим годом, также спад наблюдается и на конец года. Но 
начало года показало увеличения количества внутрених туристов. Так же конец лето и начало 
осень идет увеличения притока внутрених туристов.


```{r}
ggplot(data = df, aes(y = Индекс.БП?????)) + geom_boxplot() + facet_wrap(~Месяц)
```



