---
title: "Регрессионая модель"
author: "Ядонист Роман"
output:
  html_document:
    df_print: paged
  word_document: default
  pdf_document: default
---

Загрузим данные
```{r echo=FALSE, include=FALSE}
setwd('/Users/yadonistroman/Documents/GitHub/trustus-r/data')
library(tidyverse)
library(readxl)
library(stargazer)
df <- read_excel('total.xlsx')
```

Добавим столбец с временем года
```{r echo=FALSE, include=FALSE}
season_v <- rep(c('зима', 'весна', 'лето', 'осень'), each=3)
season_v <- season_v[2:12]
season_v <- c(season_v, season_v[1])
season_v <- rep(season_v, 83)

df <- df %>% add_column('Сезон' = season_v, .before = 'Квартал')
```

1. Помтроим регрессионную модель, которая позволяет выяснить:
 - каким образом потребительская активность зависит от средней заработной платы в регионе, 
числа активных абонентов беспроводного наземного фиксированного доступа к сети Интернет и
уровня безработицы населения.
```{r echo=FALSE}
mod_reg_pa <- lm(data = df, Индекс.ПА ~ `Среднемесячная з.п.` + 
                   `Число абонентов` + `Уровень безработицы` + Сезон)
summary(mod_reg_pa)
```
 - каким образом доля безналичных платежей в торговом обороте зависит от средней заработной 
платы в регионе, числа активных абонентов беспроводного наземного фиксированного доступа к 
сети Интернет и уровня безработицы населения.
```{r echo=FALSE, include=FALSE}
mod_reg_bp <- lm(data = df, Индекс.БП ~ `Среднемесячная з.п.` + `Число абонентов` + `Уровень безработицы` + Сезон)
summary(mod_reg_bp)
stargazer(mod_reg_bp, type = 'text')
```
```{r echo=FALSE}
stargazer(mod_reg_bp, type = 'text')
```



